【裁判字號】    98,簡上,822
【裁判日期】    981113
【裁判案由】    詐欺
【裁判全文】
臺灣板橋地方法院刑事判決             98年度簡上字第822號
上  訴  人  臺灣板橋地方法院檢察署檢察官
被      告  甲○○
上列上訴人因被告詐欺案件，不服本院中華民國98年5 月13日98
年度簡字第3665號第一審判決（聲請簡易判決處刑案號：98年度
偵字第6488號），提起上訴及移送併案審理（臺灣士林地方法院
檢察署98年度偵字第3536號），本院管轄之第二審合議庭判決如
下：
    主      文
原判決撤銷。
甲○○幫助意圖為自己不法之所有，以詐術使人將本人之物交付
，處拘役伍拾玖日，如易科罰金，以新臺幣壹仟元折算壹日。
    事      實
一、甲○○已預見金融機構帳戶係個人理財之重要工具，為個人
    財產、信用之重要表徵，如交付他人使用，有供作財產犯罪
    用途之可能，對於其提供帳戶雖無引發他人萌生犯罪之確信
    ，但仍以縱前開取得其帳戶之人利用其所提供之帳戶持以詐
    欺取財，亦不違背其本意之不確定幫助犯意，於民國97年10
    月29日前某日，在臺北縣三重交流道旁，將其所申辦之國泰
    世華商業銀行中山分行（下稱國泰世華銀行）帳號00000000
    0000000 號帳戶之提款卡及密碼，交付某真實姓名年籍不詳
    之成年男子使用，供該男子及其所屬詐欺集團向不特定民眾
    詐財匯款之用。該集團成員於取得上開帳戶之提款卡及密碼
    後，即意圖為自己不法之所有，先於97年10月29日晚間6 時
    許致電丙○○，佯裝為東森購物服務人員，諉稱因作業疏失
    ，導致付款方式誤設為分期付款，應操作自動櫃員機解除設
    定云云，使丙○○陷於錯誤，而於同年月30日晚間6 時8 分
    許及同日晚間6 時21分許，依該集團成員指示操作自動櫃員
    機，因而匯款新臺幣（下同）29,989元、29,989元至甲○○
    上開國泰世華銀行帳戶。上開集團成員又於同年月30日晚間
    6 時許致電乙○○，以相同手法，使乙○○陷於錯誤，而於
    同日晚間6 時37分許，依該集團成員指示操作自動櫃員機，
    因而匯款29,989元至甲○○上開國泰世華銀行帳戶。嗣因丙○○、乙○○發覺有異，乃報警處理，而循線查悉上情。
二、案經臺北市政府警察局中山分局移請臺灣臺北地方法院檢察
    署檢察官呈請臺灣高等法院檢察署檢察長核轉臺灣板橋地方
    法院檢察署檢察官偵查後聲請簡易判決處刑，暨被害人丙○○訴由臺北縣政府警察局板橋分局轉由臺北市政府警察局中
    山分局移請臺灣臺北地方法院檢察署檢察官呈請臺灣高等法
    院檢察署檢察長核轉臺灣士林地方法院檢察署檢察官偵查後
    聲請移送併辦。
    理      由
壹、程序方面：
一、被告甲○○經合法傳喚，無正當理由未於審判期日到庭，爰
    依刑事訴訟法第371 條規定，不待其陳述，由檢察官一造辯
    論而逕行判決，先此敘明。
二、證據能力有無之判斷：
（一）國泰世華銀行帳號000000000000000 號帳戶之交易明細：
      按除顯有不可信之情況外，從事業務之人於業務上或通常
      業務過程所須製作之紀錄文書、證明文書，亦得為證據，
      刑事訴訟法第159 條之4 第2 款定有明文。查國泰世華銀
      行帳號000000000000000 號帳戶之交易明細，為該行所製
      作，用以表示該帳戶之資金往來情形，為被告以外之人在
      審判外之書面陳述，依刑事訴訟法第159 條第1 項規定，
      原則不具證據能力。惟該交易明細為該行內部從事業務之
      人員於處理該帳戶往來交易時所製作，並輸入、儲存於電
      腦後，再以電腦設備列印而來，屬業務過程不間斷、有規
      律而準確之記載，正確性較高，依刑事訴訟法第159 條之
      4 第2 款規定，應具有證據能力。
（二）其餘供述證據之證據能力：
      按被告以外之人於審判外之言詞或書面陳述，除法律有規
      定者外，不得作為證據；被告以外之人於審判外之陳述，
      雖不符刑事訴訟法第159 條之1 至第159 條之4 之規定，
      而經當事人於審判程序同意作為證據，法院審酌該言詞陳
      述或書面陳述作成時之情況，認為適當者，亦得為證據；
      當事人、代理人或辯護人於法院調查證據時，知有同法第
      159 條第1 項不得為證據之情形，而未於言詞辯論終結前
      聲明異議者，視為有前項之同意，同法第159 條之5 亦有
      明文。查告訴人丙○○及被害人乙○○於警詢時之陳述，
      均係被告以外之人於審判外之言詞陳述，又公訴人於本院
      調查證據時，知有不得為證據之情形，並未於言詞辯論終
      結前就上開證據方法之證據能力聲明異議，被告則經合法
      通知，未於準備程序及審理期日到場。本院斟酌上開證據
      並非非法取得，亦無證明力明顯過低之情形，揆諸前開說
      明，自均得採為證據。
貳、實體部分：
一、上開犯罪事實，業據被告於偵訊時供認不諱，核與證人即告
    訴人丙○○及被害人乙○○於警詢時證述之情節相符，並有
    國泰世華銀行97年11月25日函暨被告所申辦上開帳戶之交易
    明細1 份、郵政自動櫃員機交易明細表2 紙、高雄縣政府警
    察局鳳山分局文山派出所受理詐騙帳戶通報警示簡便格式表
    、臺北縣政府警察局板橋分局板橋派出所受理各類案件紀錄
    表、受理詐騙帳戶通報警示簡便格式表、受理刑事案件報案
    三聯單各1 紙、內政部警政署反詐騙案件紀錄表2 紙及第一
    銀行自動付款交易明細表2 紙在卷可資佐證。足徵被告上開
    任意性之自白與事實相符，應堪採信。綜上，本案事證明確
    ，被告犯行堪以認定，應依法論科。
二、按刑法上之幫助犯，係對於犯罪與正犯有共同之認識，而以
    幫助之意思，對於正犯資以助力，而未參與實施犯罪之行為
    者而言（最高法院75年度臺上字第1509號、84年度臺上字第
    5998號、88年度臺上字第1270號判決意旨參照）。是以如未
    參與實施犯罪構成要件之行為，且係出於幫助之意思提供助
    力，即屬幫助犯，而非共同正犯。查被告交付上揭帳戶之提
    款卡及密碼以供詐騙集團成員誘騙告訴人丙○○及被害人乙○○匯入金錢，而遂行詐欺取財之犯行，其單純提供帳戶與
    他人使用之行為，並不能與向告訴人丙○○及被害人乙○○
    施以欺罔之詐術行為等視，且本案亦無證據證明被告有參與
    詐欺取財犯行之構成要件行為，是被告所為僅係對於他人遂
    行之詐欺取財犯行資以助力，核其所為，係犯刑法第30條第
    1 項、第339 條第1 項之幫助詐欺取財罪。被告以1 交付上
    開帳戶之行為，而使得詐欺集團得以分別詐騙告訴人丙○○
    及被害人乙○○之財物，係以一行為觸犯數個相同罪名，為
    同種想像競合犯，應依刑法第55條規定，從一重處斷。檢察
    官聲請簡易判決處刑意旨雖未論及被告幫助詐騙集團成員詐
    欺告訴人丙○○部分之犯罪事實，惟此部分犯罪事實與檢察
    官聲請簡易判決處刑部分，具有想像競合之裁判上一罪關係
    ，已如前述，依審判不可分之原則，為檢察官聲請簡易判決
    處刑效力所及，且亦經檢察官移送併案審理，本院自應併予
    審究，附此敘明。再被告以幫助之意思，為詐欺罪構成要件
    以外之行為，幫助他人犯上開詐欺之罪，爰依刑法第30條第
    2 項之規定，按正犯之刑減輕之。
三、原審予以論罪科刑，固非無見。然原審未及審酌被告提供上
    開帳戶之提款卡及密碼幫助該詐欺集團成員詐騙告訴人丙○○部分之犯罪事實，尚有未洽。檢察官上訴意旨以原審未就
    前開移送併辦部分併予審理，指摘原判決不當，為有理由，
    是本案原判決既有可議，自應由本院合議庭予以撤銷改判。
    爰審酌被告提供帳戶供他人使用，使詐欺集團得以逃避犯罪
    之查緝，獲取不法暴利，嚴重影響金融秩序，破壞社會互信
    基礎，助長詐騙犯罪歪風，增加查緝犯罪及被害人尋求救濟
    之困難，自應科予相當之刑事責難；惟念及被告犯後坦承犯
    行，態度尚可，及其犯罪之動機、目的、使用手段、智識程
    度等一切情狀，量處如主文所示之刑。並審酌本案犯罪情節
    ，暨被告之教育程度、經濟狀況等情（警詢筆錄受詢問人欄
    參照），諭知如易科罰金之折算標準，以示儆懲。
據上論斷，應依刑事訴訟法第455 條之1 第1 項、第3 項、第36
9 條第1 項前段、第371 條、第364 條、第299 條第1 項前段，
刑法第30條、第339 條第1 項、第55條、第41條第1 項前段，刑
法施行法第1 條之1 第1 項、第2 項前段，判決如主文。
本案經檢察官姜麗君到庭執行職務。
中    華    民    國    98    年    11    月    13    日
                  刑事第五庭審判長法  官  李釱任
                                  法  官  黎錦福
                                  法  官  謝梨敏
以上正本證明與原本無異
不得上訴
                                  書記官  翁子婷
中    華    民    國    98    年    11    月    16    日
附錄本案論罪科刑法條全文：
中華民國刑法第339條
意圖為自己或第三人不法之所有，以詐術使人將本人或第三人之
物交付者，處5 年以下有期徒刑、拘役或科或併科1 千元以下罰
金。
以前項方法得財產上不法之利益或使第三人得之者，亦同。
前二項之未遂犯罰之。


司法院資訊處製作；財團法人民間司法改革基金會備份。
